【裁判字號】    99,保險,136
【裁判日期】    991231
【裁判案由】    給付保險金
【裁判全文】
臺灣臺北地方法院民事裁定             99年度保險字第136號
原      告  葉春朋
訴訟代理人  李金澤律師
複代理人    郭令立律師
被      告  新光產物保險股份有限公司
法定代理人  吳昕紘
訴訟代理人  林延勳
被      告  美亞產物保險股份有限公司
法定代理人  穆艾安
訴訟代理人  張家聲律師
上列當事人間請求給付保險金事件，本院裁定如下：
    主  文
本件移送臺灣新竹地方法院。
    理  由
一、按訴之全部或一部，法院認為無管轄權者，依原告聲請或依
    職權以裁定移送於其管轄法院，民事訴法第二十八條第一項
    定有明文。
二、本件原告主張其於民國96年11月12日至97年11月12日由位於
    新竹縣竹北市之訴外人井親電機股份有限公司為要保人，與
    被告新光產物保險股份有限公司簽訂團體傷害保險契約，另
    於97年5 月2 日至98年5 月2 日以訴外人臺灣區電器工程工
    業同業公會新竹辦事處為要保人，與被告美亞產物保險股份
    有限公司（合併前為友邦產物保險股份有限公司）簽訂團體
    傷害保險契約，原告為被保險人。嗣原告於97年6 月22日騎
    乘機車發生車禍而受傷，造成右上肢、右下肢受有殘廢等級
    第六級之殘廢，被告新光產物保險股份有限公司應依約給付
    原告殘廢保險金新台幣（下同）50萬元、傷害醫療住院保險
    給付127,000 元、意外醫療傷害保險給付30,000元，共計為
    657,000 元，被告美亞產物保險股份有限公司則應依約給付
    原告殘廢保險金50萬元，惟被告均拒絕給付保險金，為此本
    於前開各該團體傷害保險契約之法律關係，而請求被告給付
    保險金等情。
三、惟查，原告主張之要保人井親電機股份有限公司與被告新光
    產物保險股份有限公司間團體傷害保險契約第三十一條，及
    要保人臺灣區電器工程工業同業公會新竹辦事處與被告美亞
    產物保險股份有限公司間團體傷害保險契約第三十條，均約
    定合意以要保人住所地法院第一審管轄法院，有各該保險單
    、保險契約條款在卷可稽。次查，要保人井親電機股份有限
    公司係設於新竹縣竹北市○○里○○○街336 號，要保人臺
    灣區電器工程工業同業公會新竹辦事處則設於新竹市○○街
    51號2 樓，此觀諸前述保險單上所載要保人名稱、地址及本
    院職權下載之公司登記資料查詢，即可查得；況且，原告即
    被保險人住所地亦係在新竹縣竹北市，業據原告於起訴狀記
    載甚詳；前開三址均係在臺灣新竹地方法院管轄區域內。原
    告本於保險契約中被保險人、受益人之地位，而依保險契約
    請求被告給付保險金，自應受前開合意管轄約定條款之拘束
    。準此，依民事訴訟法第二十四條第一項規定，自應由兩造
    合意之管轄法院臺灣新竹地方法院管轄。
四、末按，所謂本案之言詞辯論，係指被告於言詞辯論期日或準
    備程序期日，就為訴訟標的之法律關係為實體上之陳述而言
    ；倘被告僅於書狀就為訴訟標的之法律關係為實體上陳述內
    容之記載，未於言詞辯論期日或準備程序期日以言詞加以引
    用，自難謂被告已為本案之言詞辯論。據此，被告美亞產物
    保險股份有限公司雖有提出書狀為本案之答辯、防禦，但因
    本院尚未進行言詞辯論或準備程序，自無同法第二十五條規
    定擬制合意管轄適用之情形，附此敘明。
五、茲原告向無管轄權之本院起訴，顯係違誤，應依職權將本件
    移送於該管轄法院。
六、依首開法條裁定如主文。
中    華    民    國    99    年    12    月    31    日
                      民事第七庭法  官  賴錦華
以上正本係照原本作成。
如不服本裁定應於送達後10日內向本院提出抗告狀，並繳納抗告
費新臺幣1,000元。
中    華    民    國    99    年    12    月    31    日
                                書記官  沈世儒

司法院資訊處製作；財團法人民間司法改革基金會備份。
